臺灣臺中地方法院刑事判決
111年度易字第1269號
公  訴  人  臺灣臺中地方檢察署檢察官
被      告  蕭新鳳



上列被告因侵占案件，經檢察官提起公訴（111年度偵字第24327
號），本院判決如下：
    主    文
蕭新鳳犯侵占離本人持有物罪，處罰金新臺幣捌仟元，如易服勞
役，以新臺幣壹仟元折算壹日。
    犯罪事實
一、蕭新鳳於民國111年2月3日下午3時許，在臺中市草悟道（即
    臺中勤美綠園道）空地，拾獲陳天昀母親黃永晴所有之黑色
    貴賓狗1隻，竟意圖為自己不法所有，基於侵占離本人持有
    之物之犯意，將該隻貴賓狗予以侵占入己，嗣黃永晴經友人
    告知蕭新鳳持有系爭貴賓狗，遂循線於111年2月28日下午4
    時42分許，在彰化縣○○市○○路0段000巷000號之8附近，會同
    彰化縣政府動物防疫所人員黃嘉正及警方查獲蕭新鳳，並扣
    得系爭貴賓狗1隻。
二、案經黃永晴訴由彰化縣警察局彰化分局報告臺灣彰化地方檢
    察署陳請臺灣高等檢察署臺中檢察分署檢察長令轉臺灣臺中
    地方檢察署檢察官偵查起訴。
    理    由
壹、程序部分：
一、按被告以外之人於審判外之陳述雖不符刑事訴訟法第159條
    之1至之4等4條之規定，而經當事人於審判程序同意作為證
    據，法院審酌該言詞陳述或書面陳述作成時之情況，認為適
    當者，亦得為證據；當事人、代理人或辯護人於法院調查證
    據時，知有刑事訴訟法第159條第1項不得為證據之情形，而
    未於言詞辯論終結前聲明異議者，視為有前項之同意，同法
    第159條之5定有明文。本案判決下列所引用被告蕭新鳳以外
    之人於審判外之陳述，屬傳聞證據，惟被告於本院準備程序
    表示同意作為證據（參本院卷第37頁），本院審認上開證據
    作成時之情況，應無違法取證或不當情事，與本案待證事實
    間復具有相當之關聯性，以之作為證據應屬適當，依刑事訴
    訟法第159條之5規定，自有證據能力。
二、本案判決以下引用之非供述證據，並無刑事訴訟法第 159條
    第 1項規定傳聞法則之適用，經本院審理時依法踐行調查證
    據程序，與本案待證事實具有自然之關聯性，且無證據證明
    係公務員違法取得之物，依法自得作為證據。
貳、實體部分：
一、訊據被告固坦承告訴人黃永晴所有之貴賓狗1隻確係於伊的
    狗園處返還告訴人黃永晴乙節，然矢口否認有何侵占離本人
    持有之物之犯行，辯稱：伊從事救援流浪狗20年，上開貴賓
    狗係他人拾獲後送去給伊，拜託伊收容，伊有詢問拾獲的人
    是否有刷晶片，但該名拾獲之人表示刷不到晶片，可能是因
    為晶片廠商不同的關係。伊沒有立刻歸還上開貴賓狗係因為
    狗園的事情很多，沒有辦法立刻處理，並無侵占之意云云。
    惟查：
(一)告訴人黃永晴所有之貴賓狗1隻於111年2月28日下午4時42分
    許，在彰化縣○○市○○路0段000巷000號之8附近被告之狗園尋
    獲並返還告訴人黃永晴等節，業據被告自承在卷（參本院卷
    第36頁），核與證人陳天昀、黃永晴、黃嘉正證述情節相符
    （參偵卷第45至46頁背面、60至62頁），復有現場照片在卷
    可稽（參偵卷第10至11頁），此部分事實應堪認定。
(二)告訴人黃永晴所有之貴賓狗於111年2月3日下午3時許由證人
    陳天昀帶至勤美草悟道遛狗後，於該處走失，證人陳天昀便
    告知被告上開貴賓狗走失，並拿協尋海報請被告幫忙找尋等
    節，業據被告於偵查中自承：伊與證人陳天昀是多年朋友，
    111年2月3日證人陳天昀在狗走失不知道過多久就有拿懸賞
    海報找伊等語（參偵卷第42至43頁），核與證人陳天昀於偵
    查中具結證稱：111年2月初，伊帶上開貴賓狗至勤美草悟道
    遛狗，伊想讓狗跑一下，但伊轉頭狗就不見了。當日被告在
    勤美草悟道擺攤，伊有跟被告說狗不見的事，被告表示會幫
    忙找，當日晚間伊有拿協尋海報給被告等語（參偵卷第60至
    62頁）相符，足見被告於111年2月3日狗遺失當日即知悉告
    訴人黃永晴所有之貴賓狗走失乙事。
(三)而被告於111年2月28日前約1週，即尋獲上開貴賓狗乙情，
    業據被告自承：在111年2月28日前約1週，有名陌生男子將
    上開貴賓狗交給伊，伊有詢問有沒有掃晶片，但掃不到晶片
    ，伊沒有再去掃晶片等語（參偵卷第42至43頁），而被告尋
    獲上開貴賓狗後並未聯繫歸還上開貴賓狗乙事，亦據證人陳
    天昀於偵查中具結證稱：111年2月28日之前我與被告沒有特
    別聯絡，被告有說他在找狗，但是被告沒有跟伊說他找到狗
    了。而是111年2月28日告訴人黃永晴找的徵信社人員確定了
    上開貴賓狗的位置，告訴人黃永晴即時過去與被告交涉上開
    貴賓狗交付之事宜等語（參偵卷第60至62頁）。嗣告訴人黃
    永晴於111年2月28日獲悉上開貴賓狗在被告之狗園時，即前
    往要求被告返還上開貴賓狗，然被告仍拒不返還乙節，業據
    證人黃嘉正於偵查中具結證稱：伊是彰化縣動物防疫所的人
    員，111年2月28日接獲民眾拿著懸賞海報來跟伊說上開貴賓
    狗失竊，因為民眾說，有看到貴賓狗是被告帶走的，所以在
    111年2月28日去被告的狗園，約下午3、4點左右過去，剛好
    看到被告正開車要出來，上開貴賓狗也在車内，伊請被告交
    出上開貴賓狗，被告一開始不承認上開貴賓狗是告訴人黃永
    晴遣失的，之後說是狗是朋友寄放的，之後又說是告訴人黃
    永晴的女兒主動交付給他的。伊告知被告可以掃晶片，跟被
    告僵持了約10至20分鐘，被告車窗也不搖下來，因此才報警
    。警察到了之後，被告又跟警察僵持約20分鐘，之後被告才
    將車窗搖下來，並交出上開貴賓狗掃晶片，確定是告訴人黃
    永晴遺失之貴賓狗。實際交出上開貴賓狗的時間，約是當日
    下午5時近6點左右等語（參偵卷第45至46頁背面）。綜合上
    情，被告尋獲上開貴賓狗已1週，均未與告訴人黃永晴或證
    人陳天昀聯繫，亦未將拾獲之貴賓狗交予警察單位處理，甚
    而告訴人黃永晴於尋獲上開貴賓狗位於被告狗園進而至被告
    之狗園要求被告交還上開貴賓狗時，被告仍拒不返還，被告
    將上開貴賓狗置於自己實力支配之下並拒不返還，顯有據為
    已有之意。
(四)被告雖抗辯伊在從事救援流浪狗，有很多狗都送不出去，不
    可能有侵占上開貴賓狗之意。且111年2月28日當天就是要將
    上開貴賓狗載去勤美草悟道還給證人陳天昀，並無侵占之意
    云云，然被告既從事救援流浪狗多年，自應知悉得以掃描晶
    片之方式確認是否有飼主，縱如被告所述，該貴賓狗係不知
    名男子撿到送給被告，被告亦得將狗帶至適當單位掃描晶片
    確認是否確為流浪狗，始收留之，然被告並未為之。況被告
    於111年2月3日即已知悉告訴人黃永晴、證人陳天昀在尋找
    上開貴賓狗，並看過懸賞廣告，而懸賞廣告上亦有上開貴賓
    狗之照片，有懸賞廣告翻拍照片附卷可稽（參偵5201卷第12
    頁），則縱使被告未掃描晶片，亦可拍照予證人陳天昀或通
    知證人陳天昀至被告之狗園確認是否為其在找尋之貴賓狗，
    然被告亦未聯繫證人陳天昀至狗園確認。又倘若被告確實有
    返還上開貴賓狗之意，縱使被告因事務繁忙，無法立刻攜至
    勤美草悟道返還，亦得與證人陳天昀聯繫，擇日再攜至臺中
    返還等，然被告遲至告訴人黃永晴、證人黃嘉正已至被告之
    狗園要求被告返還該貴賓狗時，始開始以通訊軟體LINE聯繫
    證人陳天昀稱欲返還該貴賓狗，有LINE對話紀錄可稽（參偵
    卷第53至56頁），難認被告自始即有返還之意。況告訴人黃
    永晴協同證人黃嘉正至被告之狗園要求交付上開貴賓狗時，
    被告仍拒不返還，實難認被告無侵占之意，被告上開抗辯為
    臨訟卸責之詞，應無可採。
(五)綜上，本案事證明確，被告犯行應堪認定，應予依法論科。
二、論罪科刑：
(一)按刑法第 337條所稱之遺失物，係指本人無拋棄意思，而偶
    然喪失其持有之物；所稱其他離本人所持有之物，係指除遺
    失物、漂流物外，其他物之離本人持有，非出於其意思者而
    言。故除遺失物、漂流物外，凡非基於持有人之意思，一時
    脫離本人所持有之物，均屬離本人所持有之物。經查，本案
    告訴人黃永晴所有之貴賓狗，因陳天昀遛狗時不慎於勤美草
    悟道走失，經其搜尋未獲而報警等節，業據陳天昀於偵查中
    證述明確（參偵卷第23至25頁），足見上開貴賓狗並非告訴
    人黃永晴不知何時、何地遺失，該貴賓狗顯屬一時脫離告訴
    人黃永晴實力支配之物，自應評價為離本人所持有之物。是
    核被告所為，係犯刑法第337條之侵占離本人持有之物罪。
    公訴意旨認被告係涉犯同條之侵占遺失物罪，容有誤會，惟
    因基本事實相同，所犯法條仍屬同一，自毋庸變更起訴法條
    ，併此敘明。 　　
(二)爰以行為人之責任為基礎，審酌被告：1.明知拾獲之貴賓狗
    係他人所有之物，竟未返還告訴人黃永晴或證人陳天昀，或
    向警察機關報告並交付拾得物，反將之據為己有，漠視他人
    財產權益，並加增告訴人黃永晴尋回之困難，所為實屬不該
    ；2.犯後否認犯行，然已返還上開貴賓狗；3.兼衡其犯罪動
    機、目的、手段、告訴人黃永晴所受損害程度，及被告自述
    高中肄業之智識程度，偶而在八大行業兼差，收入不穩定，
    無須扶養之家人（參本院卷第72頁）等一切情狀，量處如主
    文所示之刑，並諭知易服勞役之折算標準，以資懲儆。
三、沒收部分：被告侵占之貴賓狗，業已返還予告訴人黃永晴，
    有贓物認領保管單在卷可稽（參偵卷第19頁），依刑法第38
    條之1第5項規定不予宣告沒收。　　
據上論斷，應依刑事訴訟法第299條第1項前段，刑法第337條、
第42條第3項，刑法施行法第1條之1第1項，判決如主文。
本案經檢察官廖育賢提起公訴，檢察官林文亮、楊雅婷到庭執行
職務。
中　　華　　民　　國　　111 　年　　10　　月　　21　　日
                  刑事第十九庭  法  官  李依達
以上正本證明與原本無異。
如不服本判決應於收受送達後20日內向本院提出上訴書狀，並應
敘述具體理由；其未敘述上訴之理由者，應於上訴期間屆滿後20
日內向本院補提理由書（均須按他造當事人之人數附繕本）「切
勿逕送上級法院」。
告訴人或被害人如不服判決，應備理由具狀向檢察官請求上訴，
上訴期間之計算，以檢察官收受判決正本之日起算。
                                書記官  蘇文熙
中　　華　　民　　國　　111 　年　　10　　月　　21　　日

附錄本案論罪科刑法條：
中華民國刑法第337條
意圖為自己或第三人不法之所有，而侵占遺失物、漂流物或其他
離本人所持有之物者，處一萬五千元以下罰金。